【裁判字號】    99,簡上,158
【裁判日期】    990806
【裁判案由】    損害賠償
【裁判全文】
臺灣臺中地方法院民事判決  99年度簡上字第158號
上  訴  人  丙○○
被 上 訴人  甲○○    國民
訴訟代理人  乙○○
上當事人間請求損害賠償事件，上訴人對於中華民國99年4月16
日本院台中簡易庭99年度中簡字第155號第一審判決提起上訴，
本院合議庭於民國99年7月16日言詞辯論終結，判決如下：
    主      文
原判決關於駁回上訴人後開第二項之訴部分，並訴訟費用之裁判
廢棄。
被上訴人應再給付上訴人新台幣壹萬貳仟元，及自民國九十八年
十一月二十八日起至清償日止，按週年利率百分之五計算之利息
。
其餘上訴駁回。
第一、二審訴訟費用，由被上訴人負擔百分之五，餘由上訴人負
擔。
    事實及理由
一、本件上訴人起訴主張：被上訴人於民國98年11月17日上午10
    時35分許，在設於台中市○區○○路200號5樓之1之壹鈞保
    全股份有限公司（下稱壹鈞保全公司）辦公處所，因不滿上
    訴人會同本院民事執行處書記官、執達員與台中市警察局第
    二分局立人派出所警員陳俊良、程言宏到場對訴外人即執行
    債務人壹鈞保公司所有動產實施本院98年度司執字第51356
    號給付薪資執行事件之強制執行查封程序，竟故意當眾大聲
    辱罵上訴人「不要臉」，經上訴人當場制止，被上訴人竟不
    聽制止，仍續當眾大聲辱罵上訴人「不要臉」3次。被上訴
    人公然辱罵上訴人「不要臉」共4次，已嚴重侵害上訴人之
    名譽，且被上訴人所為該不法行為，亦已經刑事法院判處公
    然侮辱罪刑確定。被上訴人既故意侵害上訴人名譽，使上訴
    人名譽嚴重受損，精神上痛苦不堪，則依民法第184條及第
    195 條規定，被上訴人自應負侵權行為損害賠償責任，賠償
    上訴人精神上所受損害（即精神慰撫金）新台幣（下同）40
    萬元。因依侵權行為法律關係，求為命被上訴人給付40萬元
    及自起訴狀送達翌日起至清償日止，按週年利率百分之5計
    算之利息之判決（其中1萬元及自98年11月28日起至清償日
    止，按週年利率百分之5計算之利息部分，經原審判命被上
    訴人給付，未據被上訴人上訴聲明不服，已告確定）。上訴
    人對於原審判決其敗訴部分之其中10萬元及其利息部分不服
    ，提起
    本件上訴，並於本院補稱：上訴人原任職於訴外人壹鈞保全
    公司，但因該公司並未依法給付薪資及為上訴人投保勞、健
    保，上訴人遂訴請壹鈞保全公司給付薪資等款項，並經本院
    台中簡易庭以98年度中勞簡字第23號判決壹鈞保全公司應給
    付87,568元及其利息，上訴人進而持該判決為執行名義，聲
    請假執行壹鈞保全公司所有之動產，故上訴人係依法會同執
    行法院人員至壹鈞保全公司強制執行動產查封行為，並非無
    故自行前往該公司。乃被上訴人竟蓄意當眾連續大聲辱罵上
    訴人「不要臉」4次，基於一罪一罰原則，被上訴人應再給
    付上訴人精神慰撫金10萬元。惟原審竟判決被上訴人僅應給
    付上訴人精神慰撫金1萬元，顯然過低，不符損害比例原則
    。上訴人從小至今從未遭受此等侮辱，精神上非常痛苦不堪
    ，且被上訴人迄今仍未向上訴人道歉，亦未賠償上訴人分文
    精神慰撫金等情。其上訴聲明為：（1）原判決關於駁回上
    訴人後開第二項之訴部分，並訴訟費用之裁判廢棄；（2 ）
    被上訴人應再給付上訴人10萬元，及自98年11月28日起至清
    償日止，按週年利率百分之5計算之利息。
二、被上訴人於原審則以：伊未以言語辱罵上訴人，並未侵害上
    訴人名譽等詞置辯。嗣於本院則補稱：伊不再爭執有於98年
    11 月17日上午10時35分許，在台中市○區○○路200號5樓
    之1壹鈞保全公司之辦公處所，公然辱罵上訴人「不要臉」4
    次之事實，但伊尊重原審判決結果，且伊之行為，亦經刑事
    法院判處罪刑，可謂已付出代價等語，資為抗辯。其答辯聲
    明為：駁回上訴。
三、兩造不爭執之事實：
（一）被上訴人於98年11月17日上午10時35分許，在台中市○區
      ○○路200號5樓之1之壹鈞保全公司之辦公處所，因不滿
      上訴人會同本院民事執行處之書記官、執達員、台中市警
      察局第二分局立人派出所警員陳俊良、程言宏到場執行本
      院98年度司執字第51356號給付薪資執行事件（按：執行
      債權人為上訴人，執行債務人為壹鈞保全公司）之強制執
      行查封程序，竟在該處多數人得以共見共聞之空間，公然
      對上訴人辱罵「不要臉」4次。
（二）被上訴人所為上開侮辱上訴人之行為，業經本院刑事庭以
      99年度中簡字第599號刑事簡易判決被上訴人公然侮辱罪
      刑確定。
四、查上訴人原任職於訴外人壹鈞保全公司，嗣因該公司未依法
    給付薪資等款項，上訴人乃對之提起民事訴訟，並經本院以
    98年度中勞簡字第23號判決壹鈞保全公司應給付上訴人87,
    568元及其利息。嗣上訴人即持該判決為執行名義，聲請本
    院民事執行以本院98年度司執字第51356號給付薪資執行事
    件對壹鈞保全公司為假執行。乃被上訴人於98年11月17日上
    午10時35分許，在台中市○區○○路200號5樓之1壹鈞保全
    公司之辦公處所，竟因不滿上訴人會同本院民事執行處之
    書記官、執達員、台中市警察局第二分局立人派出所警員陳
    俊良、程言宏到場對壹鈞保全公司所有動產實施強制執行查
    封程序，而公然辱罵上訴人「不要臉」4次等情，已為兩造
    不爭執之事實，並經證人即立人派出所警員程言宏於被上訴
    人被訴妨害名譽刑事案件偵查中證述被上訴人確有辱罵上訴
    人不要臉等情屬實（見臺灣臺中地方法院檢察署98年度他字
    第5883號偵查卷宗第12、13頁），復有本院98年度司執字第
    51536號給付薪資執行卷宗影本附卷可稽，自堪信為真實。
五、按所謂名譽，係個人在社會上享有一般人對其品德、聲望或
    信譽等所加之評價，屬於個人在社會上之評價。又所謂侵害
    名譽，係指以言語、文字、漫畫或其他方法貶損他人在社會
    上的評價，使其受到他人憎惡、蔑視、嘲笑、不齒與其來往
    。故名譽有無受損害，應以社會上對個人評價是否貶損作為
     判斷之依據，苟其行為足以使他人在社會上之評價受到貶
     損，不論其為故意或過失，均可構成侵權行為，且其行為
     不以廣佈於社會為必要，僅使第三人知悉其事，即足當之
     ，最高法院90年台上字第646號判例參照。查被上訴人於上
     訴人會同執行法院人員及台中市警察局第二分局立人派出
     所警員陳俊良、程言宏至上址壹鈞保全公司辦公處所對該
     公司動產實施強制執行查封行為時，當眾以言語辱罵上訴
     人不要臉4次，客觀上自已足使上訴人之名譽受到他人負面
     之評價，對其聲望必有減損，信譽勢必因此低落。且上訴
     人之名譽所以減損，與被上訴人所為該侮辱行為間存有相
     當之因果關係。復參諸被上訴人所為上開行為，亦經刑事
     法院判處公然侮辱罪刑確定，業據本院調取99年度中簡上
     字第599號妨害名譽刑事卷證查閱無誤，並有刑事判決在卷
     可按，足認被上訴人所為前揭行為，顯已不法侵害上訴人
     之名譽權。
六、按人格權受侵害時，以法律有特別規定者為限，得請求損害
    賠償或慰撫金；復按因故意或過失，不法侵害他人之權利者
    ，負損害賠償責任；又不法侵害他人之身體、健康、名譽、
    自由、信用、隱私、貞操，或不法侵害其他人格法益而情節
    重大者，被害人雖非財產上之損害，亦得請求賠償相當之金
    額，民法第18條第2項、第184條第1項及第195條第1項前段
    分別定有明文。準此可知，民法第184條第1項及第195條第1
    項規定即為同法第18條第2項所定人格權受侵害時，法律之
    特別規定，得請求加害人損害賠償之情形。是人格權受侵害
    時，自得請求財產上及非財產上之損害賠償。查被上訴人既
    公然辱罵上訴人不要臉，而不法侵害上訴人之名譽，則上訴
    人自得依據上開規定，請求被上訴人負侵權行為損害賠償責
    任。
七、是玆應究酌者，厥為被上訴人應賠償上訴人多少數額之精神
    慰撫金，方為相當？此亦為本件兩造爭執之所在。按慰藉金
    之賠償，須以人格權遭遇侵害，使精神上受有痛苦為必要，
    其核給之標準固與財產上損害之計算不同，然非不可斟酌雙
    方身分、資力與加害程度，及其他各種情形核定相當之數額
    ，業經最高法院51年臺上字第223號判例闡釋甚明。故所謂
    「相當」，自應以實際加害情形與其名譽影響是否重大及被
    害人之身分、地位與加害人之經濟情況等關係定之。查本件
    上訴人為保障其對訴外人壹鈞保全公司之債權將來可滿足受
    償，因而以本院98年度中勞簡字第23號判決為執行名義，聲
    請執行法院對該公司之財產為假執行。乃被上訴人竟於上訴
    人會同執行法院人員及員警實施強制執行行為時，當場公然
    以不要臉等語辱罵上訴人，致上訴人之名譽受損，衡情應使
    上訴人感到錯愕、難堪及屈辱，並萌生羞憤不平之情緒，足
    見上訴人精神上蒙受痛苦。是上訴人據此請求被告賠償其非
    財產上所受之損害（即精神慰撫金），於法自屬有據。本院
    斟酌上訴人為大專畢業，甫自台中市政府交通處離職，離職
    前薪資每月約2萬9千元左右，現則正準備國家考試，名下並
    無恒產，97年之薪資、利息及股利所得合計約52萬餘元；而
    被上訴人則任職於訴外人壹鈞保全公司擔任副總經理職務，
    97 年財產總額為144萬元等情，已據兩造分別陳明，並有兩
    造財產所得調件明細表在卷為憑，足認兩造之資力狀況尚稱
    不錯。再參酌上訴人於會同執行法院人員及員警依法實施強
    制執行行為之際，竟遭被上訴人無理不法辱罵，侵害其名譽
    ，且迄今未見被上訴人有何悔意及歉意，此勢必增添上訴人
    怨懟及憤恨不平之情緒，而加深上訴人之痛苦。但因被上訴
    人辱罵上訴人時，在場聽聞者並非眾多，僅前揭少數參與執
    行強制執行程序之人員、執行債權人即上訴人與執行債務人
    即訴外人壹鈞保全公司之少數幾名員工，此觀諸卷存查封筆
    錄及警員程言宏、陳俊良所製作之職務報告甚明，堪認被上
    訴人之加害情形並非甚為嚴重。是本院考量前述兩造之身分
    地位、教育程度、經濟能力、被上訴人加害情形，及上訴人
    所受精神上痛苦之程度等一切情狀，認被上訴人應賠償上訴
    人精神上所受損害（即精神慰撫金）2萬2千元，方為相當。
    上訴人主張被上訴人蓄意當眾連續辱罵上訴人「不要臉」4
    次，基於一罪一罰原則，除原審判命給付之1萬元外，被上
    訴人應再給付上訴人精神慰撫金10萬元云云，要無可採。
八、綜上所述，被上訴人既因故意不法侵害上訴人名譽，致上訴
    人之名譽受損，精神上受有痛苦，而應賠償上訴人精神慰撫
    金2萬2千元。從而，上訴人本於侵權行為法律關係，請求被
    上訴人給付2萬2千元，及自起訴狀送達翌日即98年11月28日
    起至清償日止，按週年利率百分之5計算之利息，為有理由
    ，應予准許；逾此數額範圍所為之請求，為無理由，應予駁
    回。乃原審就上開應准許部分，竟僅命被上訴人給付1萬元
    及自98年11月28日起算之遲延利息，而駁回上訴人其餘之請
    求，自有未洽。上訴意旨就此部分指摘原判決不當，求予廢
    棄改判，為有理由，爰由本院將原判決此部分予以廢棄，改
    判如主文第二項所示。至於上訴人之請求不應准許部分（除
    確定部分外），原審為上訴人此部分敗訴之判決，經核於法
    並無不合，上訴意旨指摘原判決此部分為不當，求予廢棄改
    判，為無理由，應駁回其上訴
九、本件事證已臻明確，兩造其餘攻擊防禦方法及舉證，核與判
    決結果不生影響，爰不逐一論述，併此敘明。
十、據上論結，本件上訴為一部有理由，一部無理由，依民事訴
    訟法第436條之1第3項、第450條、第449條第1項、第79條，
    判決如主文。
中    華    民    國     99     年    8    月    6    日
                  民事第二庭    審判長法官  王  銘
                                法      官  周靜秀
                                法      官  吳美蒼
正本係照原本作成。
不得上訴。
中    華    民    國    99    年    8    月    6    日
                                書記官

司法院資訊處製作；財團法人民間司法改革基金會備份。
